臺灣高等法院臺中分院刑事判決　　　　96年度上訴字第1519號
上　訴　人
即　被　告　甲○○
上列上訴人因毒品危害防制條例案件，不服臺灣南投地方法院96
年度訴字第374號中華民國96年4月27日第一審判決（起訴案號：
臺灣南投地方法院檢察署96年度毒偵字第273號；移送併案案號
：96年度毒偵字第472號），提起上訴，本院判決如下：
    主  文
原判決撤銷。
甲○○施用第一級毒品，累犯，處有期徒刑捌月，減為有期徒刑
肆月，如易科罰金，以新臺幣壹仟元折算壹日。
扣案第一級毒品海洛因壹包（淨重零點壹貳公克，空包裝重零點
貳伍公克）及殘留第一級毒品海洛因無法析離之注射針筒壹支均
沒收銷燬之。
    事  實
一、甲○○曾於民國（下同）85年間，因違反麻醉藥品管理條例
    、肅清煙毒條例等案件，經台灣南投地方法院判處有期徒刑
    6月、4年，並定應執行有期徒刑4年2月，嗣經本院判決駁回
    上訴確定。又於86年間，因違反肅清煙毒條例案件、麻醉藥
    品管理條例等案件，經臺灣臺中地方法院判處有期徒刑3年2
    月、5月，並定應執行有期徒刑3年5月，嗣經本院判決駁回
    上訴確定。其於86年6月18日入監執行，於89年9月14日縮短
    刑期假釋出監付保護管束。惟其上開假釋後遭撤銷，再於90
    年11月14日入監執行殘刑並接續執行上開有期徒刑3年5月，
    而於94年10月9日縮刑期滿執行完畢。甲○○另於89年、90
    年間因違反毒品危害防制條例之施用第一級毒品、第二級毒
    品之行為，經臺灣臺中地方法院以90年度毒聲字第776號裁
    定送勒戒處所觀察、勒戒後，認有繼續施用毒品之傾向，再
    經同法院以90年度毒聲字第2181號裁定令入戒治處所施以強
    制戒治，於90年6月1日入所執行，嗣其於戒治期間，因成效
    經評定為合格，無繼續戒治之必要，由同法院以90年度毒聲
    字第5161號裁定停止戒治付保護管束，於90年11月14日停止
    戒治出所，迄91年4月26日未經撤銷停止戒治而執行完畢。
二、詎甲○○猶不知戒絕毒癮，於強制戒治處分執行完畢釋放後
    5年內，復基於施用第一級毒品海洛因之犯意，於96年2月11
    日21時許，在南投縣草屯鎮○○里○○路住處，以注射方式
    ，施用第一級毒品海洛因，嗣於同年月12日10時30分許，為
    警在上址查獲，並扣得第一級毒品海洛因1包（淨重0.12 公
    克，空包裝重0.25公克）及甲○○所有殘留海洛因無法析離
    之注射針筒1支。
三、案經南投縣政府警察局草屯分局報告臺灣南投地方法院檢察
    署檢察官偵查起訴並移送併案審理。
    理  由
一、上訴人即被告甲○○（下稱被告）未於本院審理期日到庭，
    惟上揭事實，業據被告於原審坦承不諱，且被告為警採集之
    尿液，經送詮昕科技股份有限公司（以下簡稱為詮昕公司）
    檢驗結果，亦均呈可待因、嗎啡陽性反應，有該公司濫用藥
    物尿液檢驗報告2份附卷憑；又被告為警扣得之白色粉末1包
    經送法務部調查局鑑定結果確含海洛因成分（淨重0.12公克
    ，空包裝重0.25公克），此有該局96年3月7日調科壹字第
    09623018120號鑑定書1份附卷足參；此外，並有扣得上揭所
    述之海洛因1包及被告所有殘留海洛因無法析離之注射針筒
    1支足資佐證。綜上所述，堪認被告之自白核與事實相符，
    其確有於上開時、地施用海洛因1次之行為。又被告有事實
    欄所載曾因施用毒品案件，送勒戒處所觀察、勒戒，再令入
    戒治處所施以強制戒治執行完畢紀錄，有臺灣高等法院被告
    前案紀錄表、臺灣南投地方法院檢察署刑案資料查註紀錄表
    各1份附卷可憑。從而被告於強制戒治執行完畢後5年內再犯
    施用海洛因1次之犯行堪以認定，應予依法論科。
二、查海洛因屬毒品危害防制條例第2條第2項第1款所指之第一
    級毒品，不得非法施用。核被告所為，係犯違反毒品危害防
    制條例第10條第1項之施用第一級毒品罪。被告施用前持有
    毒品海洛因，為施用行為之當然手段，不另論罪。臺灣南投
    地方法院檢察署移送併案審理部分（96年度毒偵字第472號
    ）與原起訴意旨乃為同一事實，業予審究。被告有事實欄所
    載科處有期徒刑及執行完畢紀錄，有上揭前科紀錄可憑，其
    於有期徒刑執行完畢後5年內，再故意犯上揭有期徒刑以上
    之罪，屬累犯，依法加重其刑。原判決認被告罪證明確而予
    科刑，固非無見，惟查：中華民國96年罪犯減刑條例經總統
    公告後於96年7月16日施行，被告犯罪時間在96年4月24日以
    前，合於減刑條件，原審未及依該條例予以減刑，尚有未合
    。被告指摘原判決量刑過重而提起上訴，固無理由，惟原判
    決既有上述可議之處，自無可維持，應由本院將原判決撤銷
    改判。爰審酌被告前因施用毒品犯行，經強制戒治執行完畢
    ，仍無視國家杜絕毒品之政策，猶再施用第一級毒品1次，
    惟施用毒品係對於自身健康之戕害行為，對他人權益損害非
    鉅，犯後尚知坦承犯行之態度等情狀，量處如主文第2項所
    示之刑。並依中華民國96年罪犯減刑條例第2條第1項第3款
    、第9條，減其刑期2分之1，及諭知易科罰金之折算標準。
    扣案海洛因1包（淨重0.12公克，空包裝重0.25公克），扣
    案注射針筒1支業經被告用以施打海洛因，其內殘留海洛因
    殘渣無法析離，均應依毒品危害防制條例第18條第1項前段
    規定沒收銷燬之。
三、被告經合法傳喚，無正當理由不到庭，爰不待其陳述逕行判
    決。
據上論斷，應依刑事訴訟法第371條、第369條第1項前段、第364
條、第299條第1項前段，毒品危害防制條例第10條第1項、第18
條第1項前段，刑法第11條、第47條第1項、第41條第1項，中華
民國96年罪犯減刑條例第2條第1項第3款、第9條，判決如主文。
本案經檢察官乙○○到庭執行職務。
中　　華　　民　　國　　96　　年　　7 　　月　　18　　日
            刑事第七庭    審判長法　官  林  榮  龍
                                法　官  張  惠  立
                                法　官  江  錫  麟
上列正本證明與原本無異。
如不服本判決應於收受送達後十日內向本院提出上訴書狀，其未
述上訴之理由者並得於提起上訴後十日內向本院補提理由書 (
均須按他造當事人之人數附繕本)。
                                書記官  劉  建  智
中　　華　　民　　國　　96　　年　　7 　　月　　18　　日
參考法條：
毒品危害防制條例第10條：
  施用第一級毒品者，處6月以上5年以下有期徒刑。
  施用第二級毒品者，處 3 年以下有期徒刑。
